【裁判字號】    89,交聲再,9
【裁判日期】    890328
【裁判案由】    過失致死
【裁判全文】
臺灣高等法院臺南分院刑事裁定          八十九年度交聲再字第九號  Ａ
      再審聲請人  臺灣高等法院臺南分院檢察署檢察官
      受判決人    乙  ○  ○
右列聲請人因受判決人過失致死案件，對於本院八十六年度重交上更（三）字第四０
八號中華民國八十八年一月七日確定判決（臺灣臺南地方法院八十二年度交訴字第三
０四號、臺灣臺南地方法院檢察署八十二年度偵字第三五一七號），聲請再審（臺灣
高等法院臺南分院檢察署八十八年度再字０一號），本院裁定如左：
      主      文
再審之聲請駁回。
      理      由
一、聲請意旨略稱：（一）本件判決所認定事實之主要理由即因被害人之倒地位置與
    高梁堆上之機車痕及機車倒地位置適在一條直線上，因認本件車禍即被告所為（
    參原審判決理由欄一、（二）），惟查本案依據被告乙○○及證人丙○○等人均
    稱被告當時係向左滑倒，且滑倒之方向朝向快車道，被告跌落後，被害人係位於
    被告之右後方，徵諸該肇車機車受損之情形僅左側有刮痕，右側並無損壞，而被
    告亦僅左肘及左膝蓋擦傷（見偵查卷），可見當時被告及機車係向左滑倒。而當
    時繪製現場圖之警員甲○○亦到庭供稱該現場圖所繪機車之位置並非事故發生時
    機車倒地之處（詳如附件八十八年度陳字第三十一號卷第十頁筆錄），則前揭判
    決誤以為現場圖上機車所在乃係機車倒地位置，進而論斷本件車禍係被告所為，
    其認定事實即顯有錯誤。而此現場圖事涉法院判斷被告是否為肇事者之關鍵，原
    審歷經三次更審均未查明此點亦未調查該項證據，自屬刑事訴訟法第四百二十條
    第一項第六款之發現之確實新證據，應得聲請再審。（二）次按證人之陳述有部
    分前後不符或歧異時，法院固得本於自由心證加以斟酌，惟不得違背經驗及論理
    法則。卷查本案五位證人分係於相當接近之時間點先後通過肇事現場，彼此間無
    任何關係，與被告又無親戚或受雇關係而具結作證，依渠等之所供述，細節固有
    些微出入，惟均指出被告滑倒時，被害人早已跌躺於路邊，按諸證人等固有與被
    告係鄰人關係，惟渠等與被害人亦係鄰人關係，雙方之關係既均等，何以證人僅
    迴護被告而不迴護被害人（見更三審判決第五頁中段不採證言之理由）？且無由
    為迴護不相干之被告而冒偽證之重罪，而部分證人因案發後半年始進入訴訟程序
    ，所述經過有些微之差距，自合乎常情，益可徵其彼此間並無串供可能，況查被
    告於案發後立即被送往醫院時，即由警方予以制作筆錄，亦無與當時目擊證人戊○○作任何勾串之虞，何以渠等所供述均相符合，原判決未能慮及此點，僅以被
    告或證人所供之些微不符，即予全部否定，難謂無違經驗法則。（三）又證人陳
    慶賢係路過之卡車司機，其於審理中初稱並無注意路邊情形，經質問後始改稱有
    注意未看到，惟其既行駛快車道，僅注意前方路況並未注意路邊，自屬當然，而
    當時確有多名路人圍觀，已據證人證述屬實，該司機稱未見到圍觀之消極證詞，
    並不能表示事實不存在，況該司機為職業駕駛人，為免其稱未注意路況而橫生責
    任，亦所在多有，原判決之採證方式亦非無可議。（四）原審固以被害人身高與
    機車高度幾近等高，復若當時有多人在場，被告何以能行駛於慢車道之中央，而
    撞及第一堆高梁？現場豈能容得七名男女及機車？依現場圖顯示第一肇事者何以
    未留痕跡？惟查依被告及多名證人所稱被害人係遭另一機車撞到，則被害人受
    傷部位與相類之機車高度相近，自屬當然，況查一般機車之高度大抵相同，何能
    以被害人受傷部位與被告之機車高度相近，即認定必係被告之機車所為？且該機
    車高度究竟如何與被害人之受傷部位相符，被害人受傷之高度如何，原審並未調
    查，更未進行比對，復該左後照後鏡所在位置係直伸向後方，如被告係機車正面
    撞擊被害人，該照後鏡如何碰得到被害人？原判決率予論斷，庶難令人折服。
    次查被告之機車係行駛於慢車道近快車道處（由其煞車痕可見），左側即係快車
    道，由當時有卡車司機陳慶賢駛過，而遭戊○○誤認係其撞及被告（見同上陳字
    卷第十一、二頁筆錄）等情可知，被告當時行駛慢車道而未行駛快車道閃避人群
    ，亦合乎常情，原審認被告何以未減慢速度或煞車，進而推論並無人群圍觀，亦
    難謂與證據法則相符。又依經驗法則，機車如撞擊柔軟人體若並未傾倒或摩擦
    地面，未必會留下任何零件碎片，況當時時值夜晚，警方未發現零件碎片或其他
    痕跡亦非無可能，原審判決以此認定必定係被告所為，實屬率斷。綜上所述，爰
    依刑事訴訟法第四百二十條第一項第六款之規定聲請再審等語。
二、按有罪之判決確定後，因發現確實之新證據，足認受有罪判決之人應受無罪、免
    訴、免刑或輕於原判決所認罪名之判決者，為受判決人之利益，得聲請再審，刑
    事訴訟法第四百二十條第一項第六款定有明文。所謂「發現確實之新證據」，係
    指該證據當時已經存在，為法院及當事人所不知，事後始經發現者而言，固非以
    絕對不須經過調查程序為條件，但必需可為確實足以動搖原確定判決而為受判決
    人有利之判決者為限，倘受判決人因對有利之主張為原審所不採，事後提出證明
    ，以圖證實在原審前所為有利之主張為真實，據以聲請再審，該項證據既非判決
    後所發見，顯難憑以聲請再審。
三、原確定判決以受判決人即被告乙○○雖矢口否認有右揭過失致死之犯行，惟查：
    （一）、被害人張來春確有於八十一年九月廿四日下午六時十三分許，在台南縣
    鹽水鎮○○號道路沿線即台南縣新營市護鎮里後鎮一二一號前由南向北道路上被
    車輛撞及，經警方送醫急救不治死亡之事實，已據被害人之女劉錦珠於警訊、偵
    查、及原審調查時指訴綦詳，復有勘驗筆錄、相驗屍體證明書各一紙、及驗斷書
    一份附卷可按。（二）、本案車禍發生後，被害人係倒臥在第二堆高梁堆之北側
    ，被告之機車則倒在第二堆高梁堆與血跡之東北側，至被告則倒在被害人之北邊
    ，被害人之血跡乃在第二堆高梁東北邊，另第一堆（即前方）高梁堆上則有被告
    所騎機車之機車胎痕之事實，已據證人即至現場救護之警員丁○○於偵查及原審
    調查時證述綦詳，復有台南縣警察局新營分局所制作之道路交通事故調查報告表
    (一)、(二)各一份、現場照片七張附卷可按，另被告所騎機車經當場勘驗，復據被害
    人之身高及所受之傷勢觀之，核與該機車檔風鐵板及其上鐵製購物籃與毀損之左
    前方照後鏡幾近等高，顯見被告騎機車途經第一堆高梁堆絆倒後，撞及被害人，
    迨無疑義，有勘驗筆錄一份、照片五張、台灣省交通處麻豆監理站營分站八七－
    四一三－一（七）號函及內附之異動登記書影本一紙在卷可憑。（三）、按汽車
    行駛時，駕駛人應注意車前狀況，並隨時採取必要之安全措施，道路交通安全規
    則第九十四條第三項定有明文，本案車禍發生地雖無夜間之照明設備，惟時值黃
    昏，氣候晴天，路面乾燥無缺陷，屬直行路段，視距良好，有前揭道路交通事故
    調查報告表(一)附卷可稽，可見當時並無不能注意之情況，惟被告於右揭時地，騎
    駛機車時，竟應注意能注意而疏未注意車前狀況，並隨時採取必要之安全措施，
    以致失控撞及被害人，顯有過失，復與被害人之死亡間具有相當因果關係；至被
    害人於慢車道上堆積物品妨礙交通雖亦與有過失，惟既與被告之過失併同而為肇
    事之原因，仍無礙被告過失責任之成立。（四）、至被告於原審時雖辯稱並非其
    所撞，係另一起車禍造成云云，證人戊○○、丙○○、張麗香、李劉菊、蘇美貴
    於警訊、原審審理時亦附和其說，惟被告於警訊、偵查及原審就發生車禍前之供
    述內容已互不一致，而不可採；且證人陳慶賢於偵查及第一審時亦證述：並未有
    事故發生，亦無人圍觀等語，另依前揭警方所制作之現場圖所示，該慢車道寬距
    、第一堆高梁距慢車道左側分道線之距及離右側水溝邊緣之距，若據被告及證人
    丙○○、張麗香、蘇美貴所述當時確有多人在場，則被告理當加以避讓放慢行車
    速度或煞車，然卻反行駛於該慢車道中央，進而撞及第一堆高梁？況高梁堆與右
    側水溝之間距豈能容得七名男女及機車？又依現場圖顯示，並無二次車禍之記載
    及痕跡，若謂第一次肇事者逃逸而不留任何痕跡，顯不合理。再徵之證人戊○○
    、丙○○、蘇美貴等人之證述內容亦互不一致，並與證人陳慶賢之證述情節相違
    ，且若證人丙○○等人確有目睹車禍發生之經過，則被告為何於警訊及偵查中均
    未提及，竟於事故發生已近一年，始舉出該證據方法，並由被告偕同出庭作證，
    可見乃渠等事後卸責及護被告之詞，均不足採。故被告應注意能注意而疏未注
    意車前狀況，並隨時採取必要之安全措施，致因穿越高梁堆失控而撞及被害人致
    其不治死亡，犯行洵堪認定，核所為係犯刑法第二百七十六條第一項之過失致死
    罪等由為論據。
四、經查：（一）本件聲請人之聲請理由以原審未查明亦未調查車禍現場圖所認定之
    事實真相為何，遽認現場圖所繪之機車位置即事故發生時機車倒地之確實位置，
    其認定事實顯有錯誤，然查原審法院曾傳訊繪圖者甲○○到庭說明（參更（三）
    卷第一百八十六頁以下），並曾訊問受判決人對道路交通事故調查報告表（一）
    、（二）有何意見（參更（三）卷第二百零三頁反面），且原審於判決理由（二
    ）中敘明「．．．復有台南縣警察局新營分局所制作之道路交通事故調查報告表
    （一）、（二）．．．」，於理由（四）中復敘明「．．．況依現場圖顯示，並
    無二次車禍之記載及痕跡，．．．」，則原審及當事人並非於審判當時不及知此
    項證據，因之，該車禍現場圖所認定之事實，已為原審所斟酌，今聲請人僅係事
    後提出證實在原審前所為有利受判決人之主張為真實，則難謂為當時已存在，事
    後始經發現，且足以動搖原確定判決之確實新證據。（二）又聲請人主張原審就
    證人戊○○、丙○○、張麗香、李劉菊及蘇美貴等五人之證詞不採為有利受判決
    人之心證，而採納證人陳慶賢之可議供詞，並且原審並未調查、比對機車高度如
    何與被害人之受傷部位相符，又遽以受判決人未減速或煞車，推論當時並無人群
    圍觀，復以警方於上開時地未發現零件碎片或其他痕跡，而認定必係受判決人所
    為，其採證方式顯有疑義之處並違背經驗法則，實屬率斷等語（即上開聲請理由
    （二）、（三）、（四）），然原審確定判決理由欄（四）已詳述說明該等證據
    取捨之理由，聲請人係就原審判決事實之認定及證據之取捨，重複為爭執，非屬
    再審之理由，核與上開法條規定不符。綜上所述，揆諸上開法條規定及說明，其
    再審聲請意旨所列各點，均與刑事訴訟法第四百二十條第一項第六款所稱「發現
    確實之新證據」未合。從而再審聲請人依上開條款之規定聲請再審，為無理由，
    應予駁回。
五、據上論斷，應依刑事訴訟法第三百三十四條第一項裁定如主文。
中    華    民    國      八十九      年      三      月      二十八    日
                                  臺灣高等法院臺南分院刑事第一庭
                                      審判長法官  鄭    文    肅
                                            法官  楊    明    章
                                            法官  王    浦    傑
右正本證明與原本無異。
不得抗告。
                                      法院書記官  張    清    良
中    華    民    國      八十九      年      三      月      三十一    日


司法院資訊處製作；財團法人民間司法改革基金會備份。
